【裁判字號】    97,交聲,2925
【裁判日期】    971210
【裁判案由】    聲明異議
【裁判全文】
臺灣臺中地方法院交通事件裁定        97年度交聲字第2925號
原處分機關  交通部公路總局臺中區監理所豐原監理站
異  議  人
即受處分人  大吉交通企業有限公司
代  表  人  甲○○
上列受處分人因違反道路交通管理處罰條例案件，對於交通部公
路總局臺中區監理所豐原監理站民國97年10月07日所為之裁決（
豐監稽違字第裁63－F00000000號），聲明異議，本院裁定如下
：
    主  文
原處分撤銷。
大吉交通企業有限公司不罰。
    理  由
一、原處分機關交通部公路總局臺中區監理所豐原監理站略以：
    異議人即受處分人大吉交通企業有限公司（下稱受處分人）
    所有之車號413-HZ號營業貨運曳引車，於民國97年8月29日
    10時40分許，在苗栗縣銅鑼鄉中平村山隆加油站前，因「載
    運砂石經會同司機過磅，總重49.11公噸；核重35公噸，超
    重14.11公噸」之違規，為苗栗縣警察局苗栗分局警員依違
    反道路交通管理處罰條例第29條之2第1項、第3項之規定，
    以苗縣警交字第F00000000號舉發違反道路交通管理事件通
    知單掣單舉發，嗣受處分人於應到案期日內到案，經原處分
    機關函詢原舉發機關調查結果，仍認受處分人違規事實明確
    ，遂於97年10月7日以受處分人「汽車裝載貨物超過核定之
    重量」之違規，依道路交通管理處罰條例第29條之2第3項、
    第63條之規定，裁處受處分人新臺幣（以下同）40,000元整
    ，並記汽車違規紀錄1次，受處分人不服裁決，於97年10月
    14日具狀聲明異議，原處分機關依法裁處應無不合等語。
二、本件受處分人大吉交通企業有限公司聲明異議意旨均略以：
  (一)受處分人所有之車牌號碼413-HZ號砂石車，於前揭時間、地
    點，行經苗栗縣銅鑼鄉中平村山隆加油站前，經苗栗縣警察
    局以其「載運砂石，經會同司機過磅總重49.11公噸，核重3
    5公噸；超重14.11公噸」之違規事由掣單舉發。惟受處分人
    於97年9月16日向苗栗縣警察局苗栗分局查詢關於上開地磅
    是否有經濟部標準局檢驗合格，經原舉發機關函覆，認該地
    秤檢定在法定公差內，惟所附之經濟部標準檢驗局之度量衡
    器檢定合格證書，最大秤量為30,000公斤（即30公噸），何
    以能秤出本案49.11公噸之秤量，嗣經原處分機關函覆，認
    「警察舉發並查復違規屬實」，經受處分人依法向原處分機
    關依法申訴，原處分機關仍依法裁罰，而經濟部標準檢驗局
    檢驗合格之度量衡器法定公差為一成，超過即為不準且不具
    公信力，受處分人不服原處分，爰依法聲明異議。
  (二)按法院受理交通事件，準用刑事訴訟法之規定，道路交通管
    理處罰條例第89條前段定有明文，是最高法院76年臺上字第
    498號判例「認定犯罪事實所憑之證據，雖不以直接證據為
    限，間接證據亦包括在內，然而無論直接證據或間接證據，
    其為訴訟上之證明，須於通常一般之人均不致有所懷疑，而
    得確信其為真實之程度者，始得據為有罪之認定，倘其證明
    尚未達到此一程度，而有合理之懷疑存在而無從使事實審法
    院得有罪之確信時，即應由法院為諭知被告無罪之判決。」
    ，所揭示刑事訴訟法上法院認定事實之最重要原則之一，即
    認定被告有罪，就該有罪事實不能有任何之合理懷疑存在之
    原則，於法院審理行為人違反道路交通管理處罰條例案件時
    ，當有其適用。易言之，法院於審理行為人違反道路交通管
    理處罰條例案件，當踐行完畢調查證據之程度後，為事實之
    認定時，如就原處分機關所認定之行為人違規事實仍有合理
    之訴訟上懷疑，此際即應依訴訟上之待證事實「罪證有疑，
    利於被告」之證據法則，作對受處分人有利之認定。
  (三)本件受處分人於上揭時地之違規，固有該通知單可稽，惟受
    處分人於97年9月16日向苗栗縣警察苗栗分局提出申訴，經
    苗栗縣警察局苗栗分局覆函所附之附件經濟經部標準檢驗局
    之上開度量衡器檢定合格證書，上開最大秤量為30,000公斤
    （即30公噸），何以能秤出本案49.11公噸之秤量，故原處
    分與受處分人上開車輛載運砂石秤得之總重量數據顯不相當
    ，故受處分人就違規之事實仍有合理之訴訟上懷疑，而裁罰
    機關亦疏未查明本件舉發之疏誤，即逕認受處分人之上開車
    輛裝載貨物超過核定重量而為裁罰，已有違誤。從而原處分
    機關對受處分人所為之裁處，即非適法。
  (四)綜上所述，原處分於法尚有未合，爰請求撤銷原處分等語。
三、按貨車之裝載，其裝載貨物不得超過核定之總重量，道路交
    通安全規則第79條第1款定有明文。復按汽車裝載貨物超過
    核定之總重量、總聯結重量者，處汽車所有人罰鍰，並記汽
    車違規紀錄1次，其應歸責於汽車駕駛人時，除依第3項規定
    處汽車駕駛人罰鍰及依第63條第1項第2款規定記點外，並記
    該汽車違規紀錄1次。有前2項規定之情形者，應責令改正或
    當場禁止通行，並處1萬元罰鍰，超載10公噸以下者，以總
    超載部分，每1公噸加罰新臺幣1千元；超載逾10公噸至20公
    噸以下者，以總超載部分，每1公噸加罰新臺幣2千元；超載
    逾20公噸至30公噸以下者，以總超載部分，每1公噸加罰新
    臺幣3千元；超載逾30公噸者，以總超載部分，每1公噸加罰
    新臺幣5千元。未滿1公噸以1公噸計算，道路交通管理處罰
    條例第29條之2第1項及第3項分別定有明文。
四、經查﹕
  (一)林乾隆駕駛受處分人所有之車號413-HZ營業貨運曳引車，其
    核准之總重量為35公噸，此有汽車車籍資料查詢1份附卷可
    按，該車於上揭時、地，因「載運砂石經會同司機過磅，總
    載重49.11公噸，核重35公噸，超重14.11公噸」之違規，經
    苗栗縣警察局員警依道路交通管理處罰條例第29條之2第1項
    之規定掣單舉發等情，亦有前揭舉發通知單及裁決書各1 紙
    在卷可稽。
  (二)本件系爭統一精工股份有限公司（下稱統一精工公司）所設
    之固定地磅，依據卷附經濟部標準檢驗局度量衡器檢定合格
    證書，最大秤量為30,000kg，亦即30公噸，有效期限係至98
    年3月31日等情，此有經濟部標準檢驗局97年4月3日C000000
    00號度量衡器檢定合格證書1紙在卷可參，由此觀之，該地
    磅經檢定合格所得秤量之最大數值，尚不及本件受處分人所
    有車輛核重之35公噸。
  (三)按度量衡專責機關得對法定度量衡器施予檢定；應經檢定之
    法定度量衡器，未經檢定合格，或未依前條規定重新申請檢
    定合格者，不得為計量使用或備置，度量衡法第14條、第20
    條定有明文。又公家機關取締上開超載之違規，所依據之地
    磅儀器，須藉由專業公權力機關之認證，以擔保測量值之正
    確性，及確保人民對於測量值之信服，而地磅係屬度量衡器
    ，依上揭之規定，應受主管機關檢定，於檢定合格之範圍，
    方得為計量使用，以確保公務檢測之公正與公共安全。雖原
    處分機關謂「地磅申請登記值為30公噸，並非地磅實際可磅
    的有效上限值，本案過磅結果為49.11公噸為正確度量值，
    已足資違規佐證。」云云，惟舉發當時實際為受處分人所駕
    車輛過磅之統一精工公司地磅之固定地磅，依經濟部標準局
    度量器檢定合格證書所載最大秤量僅為30,000公斤即30公噸
    ，準此，本案系爭地磅於30,000公斤之檢定合格範圍內，方
    得予以計量使用，惟本案所秤違規車輛413-HZ號營業貨運曳
    引車核准載重量及實際秤得重量均已逾越上開最大秤量範圍
    ，一旦超過申請之最大秤量，因地磅結構體可能因此改變，
    其誤差值是否仍在法定公差範圍內，即無法確定，亦無法推
    算出可能之誤差值，該秤量超重結果之正確性不無疑義，自
    難逕以該最大秤量僅有30公噸之固定地磅施測結果，作為受
    處分人違規之依據。
五、綜上所述，本件舉發機關以最大秤量與受處分人車輛載運砂
    石秤得之總重量顯不相當之地磅施測，自屬未當；原處分機
    關復據以認定受處分人有違規情事，再依道路交通管理處罰
    條例第29條之2第1項、第3項規定，予以裁罰，即非適法，
    受處分人聲明異議意旨否認違反上開規定，指摘原裁決不當
    ，為有理由，自應由本院將原處分均予以撤銷，並為受處分
    人不罰之諭知。
六、據上論斷，應依道路交通管理處罰條例第87條第2項，道路
    交通案件處理辦法第20條前段，裁定如主文。
中    華    民    國    97    年    12    月    10    日
                  交通法庭    法  官  洪挺梧
以上正本證明與原本無異。
如不服本裁定，應於送達後5日內向本院提出抗告狀。（應附繕
本）
                              書記官  劉雅玲
中    華    民    國    97    年    12    月    10    日


司法院資訊處製作；財團法人民間司法改革基金會備份。
